臺灣臺北地方法院民事判決　　93年度訴字第5162號
原　　　告　瀚宇彩晶股份有限公司
法定代理人　焦佑麒
訴訟代理人　黃啟倫律師
參　加　人　廣達電腦股份有限公司
法定代理人　林百里
訴訟代理人　周達麒
被　　　告　近鐵運通股份有限公司
法定代理人　楊宗哲
訴訟代理人　黃教範律師
　　　　　　洪東雄律師
右當事人間損害賠償事件，經本院於中華民國九十四年六月三日
言詞辯論終結，判決如下：
    主    文
原告之訴暨假執行之聲請均駁回。
訴訟費用由被告負擔。
    事實及理由
一、本件原告主張其於民國92年5月23日委由被告將第三人廣達
    電腦股份有限公司（以下稱廣達公司）向原告購買之液晶面
    板1200百片運送至上海交付與廣達公司指示之受貨人達豐電
    腦有限公司（以下稱達豐公司），並由被告填發提單交付原
    告，被告就上開運送物均應負運送人之責任。惟原告向廣達
    公司請求貨款時，廣達公司以受貨人達豐公司僅收領1000片
    液晶面板為由，拒絕給付200片液晶面板之貨款美金38,600
    元，而依中華人民共和國海關出口加工區進境貨物備查清單
    所載，其進境之商品為1000個LCD，足見被告僅交付受貨人
    1000片液晶面板，被告係承攬運送人，依民法第666條規定
    ，應就上開200片液晶面板之短少負賠償責任。上述200片面
    板之離岸價格為美金38, 600元，折合新台幣1,331,908元，
    而依國際貿易之常理，貨物於輸入之價格一般均較輸出國之
    出口價格為高，原告自得按其離岸價格請求被告賠償新台幣
    1,1,331,908元。又本件受貨人並未受領系爭空運提單及系
    爭200片液晶面板，原告仍為上開200片液晶面板之所有權人
    ，而被告或其使用人於應隨貨送達目的地交付受貨人之空運
    提單上，記載運送物為1000片液晶面板，致本件貨物於運抵
    上海報關，迄交付受貨人，均未發現運送物已於運送過程中
    迭失200片，則被告及其使用人就本件運送物於運送過程中
    喪失之損害之發生或擴大，縱無故意，亦顯有過失，原告亦
    得依民法第184條、第188條定有明文請求被告賠償原告因上
    述運送物喪失所受之損害等語。並聲明：（一）被告應給付
    原告新台幣1,331,908元，及自起訴狀繕本送達翌日起至清
    償日止按年息5%計算之利息。（二）願供擔保，請准宣告假
    執行。
二、被告則以：被告已依運送契約於92年5月24日將該批貨物運
    抵上海，並於同年月26日交付予受貨人，受貨人對被告從未
    有任何貨損或數量不足之聲明或請求，且被告承運時，系爭
    貨物業經原告自行包裝封緘完成，被告無從知悉其內容及數
    量，提單上之品名、數量均係依原告指示記載，而系爭貨物
    係與原告同時託運之另一批貨物一同過磅，六棧板總重1120
    公斤，該二批貨物原告分別以毛重1030公斤及90公斤簽發提
    單，已分別於92年5月26日、27日經受貨人簽收，且系爭貨
    物提單上所載毛重1030公斤，亦與中華人民共和國海關出口
    加工區進境貨物備案清單所載相符，足見被告已將全數貨物
    送交受貨人，原告主張短少200片為不可採。又本件系爭貨
    物之託運日期為92年5月23日，原告於93年12月3日提起本件
    訴訟，已逾一年以上，依民法第623條及第666條規定，縱原
    告有任何依系爭運送契約所得主張之債務不履行損害賠償請
    求權，亦已罹於時效，被告自得拒絕給付。又依民法第629
    條規定，交付提單於有領物品權利之人時，其交付就物品所
    有權移轉之關係，與物品之交付，有同一效力。而本件系爭
    貨物之運送係為簽發空運提單之貨物運送，且為一批而非分
    批運送，該批貨物亦經交付受貨人，原告已非系爭貨物之所
    有權人，並無所有權遭受侵害，且被告為法人，本身並無侵
    權行為能力，原告未據舉證證明被告之受僱人有如何之故意
    過失為不法之侵害，自無從以其所有權遭受侵害為由，依民
    法第184條、第1 88條規定，請求被告對其負侵權行為損害
    賠償責任等語，資為抗辯。並聲明：（一）原告之訴及假執
    行之聲請均駁回。（二）如受不利判決，原以現金或同面額
    之銀行無記名可轉讓定期存單為擔保，請准宣告免為假執行
    。
三、兩造經本院於94年2月18日言詞辯論期日協商確認兩造之爭
    執及不爭執事項（見本院第2卷第33、34頁）為：
（一）兩造不爭執之事項：
  １、原告於民國92年5月23日委由被告將第三人廣達電腦股份
      有限公司向原告購買之液晶面板1200百片運送至上海交付
      與廣達電腦股份有限公司指示之受貨人達豐電腦有限公司
      ，並由被告填發空運提單交付原告。
  ２、廣達電腦股份有限公司已給付原告其中1000片液晶面板之
      價款。
  ３、200片液晶面板之出口報單價格為美金38,600元。
（二）兩造爭執之爭點：
  １、被告運送交付受貨人達豐公司之液晶面板有無短少200片
      ？
  ２、如有，原告依運送契約之損害賠償請求權是否已罹於時效
      消滅？
  ３、原告可否主張侵權行為損害賠償？
五、茲就兩造之爭點，分述如下：
（一）被告運送交付受貨人達豐公司之液晶面板有無短少200片
      ？
  １、本件原告主張其於民國92年5月23日委由被告將第三人廣
      達公司向其購買之液晶面板1200百片運送至上海交付與廣
      達公司指示之受貨人達豐公司，惟被告只交付1000片，短
      少200片云云，固據其提出載明數量各為1000片及200片之
      第00000000號及第00000000號商業發票（Invoice）二紙
      、記載數量為1200片之出口報單及提單、及被告交與受貨
      人載明數量為1000片之提單影本為證（見本院卷第1卷第7
      頁至第10頁、第99頁）。惟原告所託運之該整批貨物，被
      告係全部裝於五個棧板一次運送，棧板外包裝並無破損，
      受貨人亦從未對被告去有任何貨損或數量不足之聲明。而
      系爭貨物是由原告包裝，被告承運時包裝已封緘，一箱裝
      幾片液晶面板被告不知，被告是依過磅毛重依重量收取運
      費，貨物的數量及品名是由原告告知，依原告所述記載。
      原證八記載數量為1000片的提單是被告原始簽發的提單，
      是在貨運起運後原告才在92年5月26日通知稱數量應為
      1200片，要求更正提單上的數量，被告才依原告之指示更
      正，更正時貨物及交給受貨的提單已經起運，所以受貨人
      收到的提單是記載1000片等情已據被告所陳明（見本院卷
      第49頁、第93頁、第94頁），原告就此亦不爭執。而本件
      廣達公司共收到五個棧板共50箱，Packing List是原告制
      作，依原告所提資料，原告將1200片液晶面板分成兩張
      Invoice（即第00000000號及第00000000），故應該有兩
      張Packing List，但廣達公司只收到一張，而依廣達公司
      電腦資料顯示，第00000000號Invoice有完整的記載，其
      所載1000片也確實有收到，但第00000000號Invoice的記
      載不完全，沒有報關號碼，廣達公司也沒有收這第000000
      00號的Invoice及Packing List，沒辦法領到其所載的200
      片，這200片是原告沒有出貨或被告未運送不清楚等情，
      已據參加人廣達公司陳明在卷（見本院卷第2卷第49頁、
      第83頁、第94頁），並有其所提系爭貨物之提單、
      Invoice、Packing List、兩紙Invoice詳情表、及電腦資
      料畫面影本在卷可稽（見本院卷第2卷第100頁至106頁）
      。原告交付託運時貨物既已包裝封緘，被告無從清點確認
      ，且提單上原記載數量為1000片，起運後才逕依原告指示
      更正為1200片，且廣達公司就200片部分並未收到Packing
      List及Invcoice，故自難逕以變更後提單之記載，即遽認
      被告運送交付受貨人之該批液晶面板有短少。
  ２、查被告將原告託運之貨物以五個棧板運送，受貨人也確實
      收到五個棧板，且無棧板外包有破損之報告，則系爭貨物
      應無於運送途中損毀喪失之情形。又查原告記載數量為
      1000片之Invoice及Packing List均記載其重量為895.90
      公斤，記載數量為200片之Invoice及Packing List均記載
      其重量為179.18公斤（見本院卷第1卷第7、8頁、第2卷第
      63、64頁），合計共1075.08公斤。而被告就系爭貨物開
      立之提單號碼為KWET-00000000，提單影本在卷可稽（見
      本院卷第1卷第10頁、第2卷第99頁），而系爭貨物係與原
      告同時託運之另一批貨一同過磅，共六個棧板總重為1120
      公斤，被告就該二批貨則分別以毛重1030公斤及90 公斤
      簽發提單，有運送人港龍航空公司於過磅時所簽發之指示
      函，及提單影本兩紙在卷足憑（見本院卷第2卷第66 頁、
      第65頁、第99頁），與原告Invoice及Packing List所載
      總重量1075.08公斤，雖有45公斤之差距，但此差距重量
      與200片液晶面板179.18公斤之重量相去甚遠，且核諸之
      被告前運送原告相同品名、型號、數量之液晶面板所簽發
      之提單，其毛重亦在1040公斤、1035公斤之間（見本院卷
      第2卷第90、91頁），本件上開重量45公斤之差距應僅是
      原告與港龍航空公司秤重設備及方式不同所產生之誤差，
      難認被告未將就原告之交付貨物全數出關過磅。而系爭
      總重1030公斤之貨物業於92年5月26日經松江物流公司簽
      收，被告所簽發之Packing list及中華人民共和國海關出
      口加工區進境貨物備案清單上亦記載進關貨物之重量為
      1030公斤（見本院卷第2卷第71頁、第8頁），廣達公司亦
      確已收受五個棧板的貨物（見本院卷第2卷第49頁），且
      無棧板外包裝破損報告，過磅出關運送總重量之貨物既已
      送交受貨人，則不問原告於包裝封緘完成後交由被告運送
      之液晶面板數量究為1200片或1000片，被告均已全數運交
      受貨人。被告抗辯其已將原告交運之貨物全數送交受貨人
      並無短少200片，應為可取。
（二）原告依運送契約之損害賠償請求權是否已罹於時效消滅？
  １、按對於承攬運送人因運送物之喪失、毀損或遲到所生之損
      害賠償請求權，自運送物交付或應交付之時起，一年間不
      行使而消滅，民法第666條定有明文。本件被告為系爭貨
      物之承攬運送人，為兩造所不爭（見本院卷一第24頁），
      又原告係於92年5月23日委託被告將系爭貨物運送至上海
      交付受貨人達豐限公司，而依原告所提中華人民共和國海
      關出口加工區進境貨物備案清單所載，該批貨物於92年5
      月24日到達，原告於93年12月3日提起本件訴訟，已逾一
      年以上，則被告抗辯依民法第666條規定，原告依系爭運
      送契約所得主張之損害賠償請求權，已罹於時效消滅，應
      為可取。且被告運送交付受貨人達豐公司之液晶面板既無
      短少，原告自亦無從依運送契約主張損害賠償，自屬當然
      。
（三）原告可否主張侵權行為損害賠償？
  １、被告運送交付受貨人達豐公司之液晶面板既無短少，原告
      主張被告應依民法第188條、第184條規定，負侵權行為之
      損害賠償責任，亦非有據。況本件貨物是由原告包裝封緘
      交被告以五個棧板運送，受貨人從未有包裝破損或任何貨
      損之聲明。原告未舉證被告之受僱人有如何故意過失不法
      之侵害行為，其逕以貨物數量短少，主張被告應依民法第
      184條、第188條負侵權行為損害賠償責任，亦非可取。
六、綜上所述，原告交付被告運送之系爭液晶面板已全數運抵受
    貨人並無短少，且自運送物交付之時起已逾一年，原告復未
    舉證被告之受僱人有如何故意過失不法之侵害行為，其依運
    送契約及侵權行為法律關係，請求被告賠償以200片液晶面
    板之離岸價格計算之損害及法定遲延利息，均屬無據，應予
    駁回。原告之訴既經駁回其假執行之聲請亦失所附麗，應併
    予駁回。
七、兩造其餘主張陳述及所提之證據，經本院審酌後，認均不足
    以影響本判決之結果，均毋庸再予論述，附此敘明。
八、結論：本件原告之訴為無理由，並依民事訴訟法第78條，判
    決如主文。
中　　華　　民　　國　　94　　年　　6 　　月　　29　　日
                  民事第三庭    法  官  張靜女
右為正本係照原本作成
如對本判決上訴，須於判決送達後廿日內向本院提出上訴狀
中　　華　　民　　國　　94　　年　　6 　　月　　29　　日
                                書記官  莊滿美
